臺灣板橋地方法院交通事件裁定　　　　96年度交聲字第1932號
原處分機關　交通部公路總局臺北區監理所
異　議　人
即受處分人　甲○○
上列受處分人因違反道路交通管理處罰條例案件，對於交通部公
路總局臺北區監理所於民國96年11月12日所為之北監營裁字裁
40-C00000000號處分（原舉發案號：臺北縣政府警察局96年8月
27日北縣警交字第C00000000號），聲明異議，本院裁定如下：
    主  文
異議駁回。
    理  由
一、聲明異議意旨略以：異議人即受處分人甲○○於民國96年8
    月27日晚上23時10分許，在臺北縣汐止市○○路○段（異議
    人誤載「二段」）與大安街口處，因「駕車行經有燈光號誌
    管制之交岔路口闖紅燈」之違規事由，為臺北縣政府警察局
    汐止分局長安派出所員警當場攔查舉發。然異議人當時是在
    等待綠燈，後因前方機車及小客車多已向前行駛，遂亦跟隨
    前方車輛啟動行駛，即遭員警攔查要求出示駕照及行照，員
    警並告知此路段最近才設置成多時相號誌，而前方車輛多誤
    以為燈號故障才通過，此處路口相關單位未設置告示告知，
    等於是駕駛人的陷阱，異議人受上開裁罰，自有未服，為此
    聲明異議，請求撤銷原處分云云。
二、按汽車駕駛人，行經有燈光號誌管制之交岔路口闖紅燈者，
    處新台幣（下同）1 千8 百元以上5 千4 百元以下罰鍰。又
    汽車駕駛人有第53條之情形者，除依原條款處罰鍰外，並記
    違規點數3 點，道路交通管理處罰條例第53條第1 項、第63
    條第1項 第3 款分別定有明文。
三、查本件異議人即受處分人甲○○於96年8 月27日晚上23時10
    分許，駕駛車牌號碼329-KE號職業貨櫃曳引車，在臺北縣汐
    止市○○路○段、大安街口，因「駕車行經有燈光號誌管制
    之交岔路口闖紅燈」之違規事由，經臺北縣政府警察局汐止
    分局長安派出所警員攔查而舉發裁罰等情，有臺北縣政府警
    察局96年8 月27日北縣警交字第C00000000 號舉發違反道路
    交通管理事件通知單影本1 紙在卷足稽。雖異議人執上詞陳
    明不服，然查：
　(一)原舉發機關臺北縣警察局汐止分局於96年10月8 日，以北
  　　縣警汐交裁字第0960031583號函敘明：本分局長安派出所
    　員警於96年8 月27日23時10分許巡邏至本轄大同路三段與
      大安街口時，發現台端駕駛3299-KE 號曳引車行經該路口
      ，遇紅燈未依規定在停止線前停車等候，逕自闖越（該路
      口為多時相號誌），執勤員警當場驅車攔查及依法摯單舉
      發並無違失等語，有卷附上開函文為佐。
　(二)按道路交通標誌、標線、號誌，係交通主管機關依道路交
  　　通狀況及用路人之需要而依法設置，故駕駛人有遵守標誌
    　、標線、號誌指示之義務，不得僅憑其個人認知或價值判
      斷，或主觀認為其行為不致影響交通秩序、安全，而任意
      決定遵守與否，否則將使交通秩序大亂，非但影響道路交
      通安全及用路人權益，亦將使道路交通標誌、標線、號誌
      形同虛設。本件異議人於聲明異議狀已自承前方紅燈號誌
      尚未轉換為綠燈，即跟隨前車穿越交岔路口之情，因此被
      告「闖紅燈」之違規事由，應堪認定。又按違反行政法上
      義務之行為非出於故意或過失者，不予處罰，行政罰法第
      7 條第1 項定有明文。是人民違反法律上之義務而應受行
      政罰之行為，以故意或過失為其責任條件。異議人縱稱其
      非故意闖紅燈，僅係跟隨前方車輛行進云云，然異議人身
      為職業駕駛人，對於號誌熟識度應更甚一般人，不應僅因
      前車行進而逕行跟隨，難謂無過失，參照首開行政罰法規
      定，異議人即應受罰。綜上俱徵異議人於上開時地，確有
      「駕車行經有燈光號誌管制之交岔路口闖紅燈」之違規事
      由，異議人上開所辯自不能據為免責或不罰之事由。
　(三)至異議人所稱當日尚有其他機車與自小客車先行通過該路
  　　口云云，惟按憲法之平等原則要求行政機關對於事物本質
    　上相同的事件作相同的處理，乃形成行政自我拘束，且憲
      法上的平等原則係指合法權利義務的平等，並不包含違法
      行為均不予取締制裁的不法平等，是以平等原則並非賦予
      異議人有要求舉發警員對其交通違規行為不予舉發處罰的
      請求權，故縱有其他車輛闖紅燈而未為警攔停處罰，亦無
      從解免其違規之責。
　(四)再按公路主管機關或警察機關，對交通標誌、標線及號誌
  　　之設置，既係依法令賦予之權限，而有裁量自由，自無違
    　法可言，充其量僅生妥當與否之問題；人民如認該交通標
      誌、標線及號誌設置不合理，固有循正當途徑，向主管機
      關申述反映，促其檢討改善。惟該等設置在未依法定程序
      變更前，所有用路人仍應有遵守之義務。倘所有汽、機車
      駕駛人見主管機關所設置之標線、標誌或號誌，全憑主觀
      之認知，認為設置不當即可恣意違反，則如何建立道路上
      所劃設標誌、標線或號誌之公信力，交通安全之秩序亦將
      無從建立，其他用路人之生命、財產安全，將失去保障。
      本件交岔路口設置多時相之交通號誌，係主管機關依當地
      交通環境而設置，屬主管機關之裁量範圍，且無明顯不妥
      之處，據此，異議人執前詞為由圖解免前揭違規行為之處
      罰，亦不足採。
四、從而，異議人於上開時、地之違規情事業臻明確，異議人空
    言置辯，自非可採。原處分機關援引道路交通管理處罰條例
    第53條第1 項、第63條第1 項第3 款等規定，就「汽車駕駛
    人，行經有燈光號誌管制之交岔路口闖紅燈」，裁處異議人
    罰鍰3,600 元、記違規點數3 點，無違誤或不當，本件異議
    為無理由，應予駁回。
據上論斷，應依道路交通案件處理辦法第19條，裁定如主文。
中　　華　　民　　國　　96　　年　　12　　月　　25　　日
                    交通法庭    法  官  侯志融
以上正本證明與原本無異。
如不服本裁定應於送達後5 日內向本院提出抗告狀。
                                書記官  張玉如
中　　華　　民　　國　　96　　年　　12　　月　　25　　日
